行　政　法　院　判　決　　　　　　　　　　　　　八十七年度判字第二七六四號
　　再 審原 告　漢陽膠業有限公司
　　代　表　人　甲○○
　　再 審被 告　勞工保險局
右當事人間因勞保事件，再審原告對本院中華民國八十五年五月三日八十五年度判字
第一○二七號判決，提起再審之訴。本院判決如左︰
　　主  文
本院八十五年度判字第一○二七號判決廢棄
再訴願決定、訴願決定及原處分均撤銷。
　　事  實
緣曾慶樹於民國（下同）七十九年三月一日由原告申報加保，案經被告調查，以曾某
自七十九年為再審原告技術顧問，平時人在何處，再審原告不清楚，每個月不定時來
公司二、三次，有時是其路過順道來訪，有時是再審原告打電話叫他來，故無出勤、
工作等資料，每月固定技術顧問費新台幣（下同）壹萬伍仟元，認其自加保之日起，
並非受僱於再審原告實際從事工作之專任員工：乃以八十二年十一月十一日勞承字第
九九六五七號函，依勞工保險條例第二十四條規定，自其加保日起取消其被保險人資
格，所請診療費用，不予給付，曾某之子曾賢忠不服，申請審議遭駁回後，訴經台灣
省政府訴願決定：「原處分撤銷，由原處分機關查明另為處分。」嗣再審被告派員調
查，仍認曾某非為再審原告之專任員工，以八十三年八月卅一日勞承字第六○四一一
八七號函，取消其被保險人資格，再審原告不服，申經審議、訴願及再訴願，均遭駁
回，遂提起行政訴訟，經本院八十五年度判字第一○二七號判決（下稱原判決）予以
駁回在案，茲再審原告以原判決具有行政訴訟法第二十八條第一款規定事由提起再審
之訴，爰摘兩造訴辯意旨如次：
再審原告起訴意旨及補充理由略謂︰一、按「原判決適用法規顯有錯誤者，得向該法
院提起再審之訴」，行政訴訟法第二十八條第一款訂有明文。所謂適用法規顯有錯誤
，係指確定判決所適用之法規顯然不合法律規定，或與司法院尚有效力及大法官會議
之解釋違反者而言。原確定判決所適用之勞工保險條例施行細則第二十五條固規定「
依本條例第六條第一項第一款至第五款及第八條第一項第一款、第一款規定加保者，
以專任員工為限」。惟該法條非但於八十五年九月十三日經立法機關刪除，且於八十
七年六月五日司法院大法官會議釋字第四五六號解釋，認「該法條與憲法第二十三條
規定之意旨不符，應不適用」。依司法院大法官會議釋字第一八五號解釋「確定終局
裁判所適用之法律或命令，或其適用法律，命令所表示之見解，經本院依人民聲請解
釋認與憲法意旨不符，其受不利確定終局裁判者，得以該解釋為再審理由或非上訴之
理由，已非法律見解歧異問題」。爰依上揭法令與解釋提起再審之訴，合先敘明。二
、曾慶樹於年3.月之前，係任職於龍昇實業公司，其勞工保險被保險人之資格，並
非於年3.月時始由再審原告公司為其加保而取得。在年3.月之前，曾慶樹已具備
有勞工保險條例被保險人之資格。三、按「專任勞工」應依事實認定之，而非以工作
場所為唯一標準。且依行政院勞工委員會之函釋亦認「工讀生亦屬勞工，參加勞工保
險」。工讀生為短期兼差之性質，其且可參加勞保，曾慶樹從龍昇公司轉職至再審原
告公司續保，其間勞保並無間斷，反而喪失勞保資格，顯不符勞工保險條例立法之意
旨。四、依勞工保險條例第二十條尚規定「被保險人在保險有效期間所發生之傷病事
故，於保險效力停止後，必須連續請領傷病給付或住院診療給付者，一年內仍可享有
該項保險給付之權利」。故若曾慶樹於龍昇實業公司任職時即知患有肺癌，其大可赴
院治療，享受勞保給付，何必轉任他職，自尋麻煩﹖由此足證其轉職時未發現帶病且
尚有工作能力。曾慶樹若不轉職，可享有勞保給付。其轉職反而喪失勞保給付之權利
﹖曾慶樹之勞保並非中斷，其係續保並非新加保。於此情形不准其享有勞保給付之權
利，顯不合法理。五、綜合上述，原審判決適用法規顯有錯誤，再審被告否准給付勞
保醫療費用，亦與法不合，均不足維持，爰提起再審之訴，請判決將原判決廢棄，並
將再訴願決定、訴願決定及原處分均撤銷等語。
再審被告答辯意旨略謂︰一、本案前經再審被告派員調查，曾慶樹並非受僱於再審原
告公司實際從事工作之員工，依照勞工保險條例第二十四條規定，自七十九年三月一
日起取消其被保險人資格。經向勞工保險監理委員會申請審議，遭駁回在案，復向台
灣省政府提起訴願，經台灣省政府八十三年六月二十九日八三府訴二字第一五五四二
九號訴願決定書決定，原處分撤銷，由再審被告查明另為處分。案經再審被告派員複
查，據再審原告公司代表人甲○○八十三年七月二十日出具說明書稱，曾慶樹七十九
年二月底或三月一日起在該公司廠內從事橡膠用藥品與配合劑之配料及試驗工作，工
作時間與其他員工相同（週一－六，八：○○－一二：○○及一三：○○－一七：○
○，星期日及國定假日休息）惟有時曾某因需處理私事則向其報備在同一工作日，自
行調配工作時間在夜間工作，不過很少，平均每月三、四次，八十一年轉任顧問，該
公司無夜班員工，曾某只有七十九年三月份有出勤卡，其後均未再打卡等語。另據甲
○○八十三年八月三日出具說明書稱略以，曾某每月領薪壹萬伍仟元（內含伙食代金
壹仟捌佰元）薪資表上記載陸仟元，差額柒仟貳佰元，是公司私下給予補貼，所以未
記錄在薪資表上，又曾某七十九年三月有打卡，是因按日薪計酬，惟在三月底改領月
薪，因公司僅曾某與葉慶隆在職時領月薪．．．等語。另派員訪查，據與該公司所稱
曾某任職期間之員工出具說明書稱，其在該公司任職期間從不曾見過曾慶樹，也不認
識其人．．．等語。二、綜上，再審原告公司提供曾某只有七十九年三月份出勤卡記
載，每日均上夜班，與該公司代表人甲○○所稱，曾先生自行調配，在夜間工作很少
（平均每月三至四次）且無夜班員工，又月領壹萬伍仟元與薪資表及薪資所得扣繳憑
單所載不符合，均不足採信，難以認定曾某係受僱於再審原告公司之員工，與八十五
年九月十三日修正前勞工保險條例施行細則第二十五條規定之加保要件不合，又該施
行細則第二十五條規定雖經刪除，仍與勞工保險條例第六條、第八條規定不符，再審
被告依照勞工保險條例第二十四條規定自七十九年三月一日起取消曾某之被保險人資
格。已繳之保險費依照同條例第十六條第二項規定不予退還。所請診療費用不予給付
，並無不當。再審原告之訴並無理由，請判決駁回等語。
　　理  由
按「憲法第一百五十三條規定國家應實施保護勞工之政策。政府為保障勞工生活，促
進社會安全，乃制定勞工保險條例。同條例第六條第一項第一款至第五款規定之員工
或勞動者，應以其雇主或所屬團體或所屬機關為投保單位，全部參加勞工保險為被保
險人；第八條第一項第一款及第二款規定之員工亦得準用同條例之規定參加勞工保險
。對於參加勞工保險為被保險人之員工或勞動者，並未限定於專任員工始得為之。同
條例施行細則於中華民國八十五年九月十三日修正前，其第二十五條第一項規定：「
依本條例第六條第一項第一款至第五款及第八條第一項第一款、第二款規定加保者，
以專任員工為限。」以此排除非專任員工或勞動者之被保險人資格，雖係防杜不具勞
工身分者掛名加保，巧取保險給付，以免侵蝕保險財務為目的，惟對於符合同條例所
定被保險人資格之非專任員工或勞動者，則未能顧及其權益，與保護勞工之上開意旨
有違。前揭施行細則第二十五條第一項規定就同條例所未限制之被保險人資格，逾越
法律授權訂定施行細則之必要範圍，限制其適用主骿，與憲法第二十三條規定之意旨
未符，應不適用。」為司法院釋字第四五六號解釋所明示。又司法院大法官會議依人
民聲請所為之解釋，對聲請人據以聲請之案件，亦有效力。確定終局裁判所適用之法
律或命令，或其適用法令命令所表示之見解，經司法院依人民聲請解釋認為與憲法意
旨不符，其受不利確定終局裁判者，得以該解釋為再審之理由。其聲請再審或提起再
審之訴之法定不變期間，自該解釋公布當日起算。亦經司法院釋字第一七六號、第一
八五號及第二○九號解釋在案。本件再審原告於七十九年三月一日申報加保曾慶樹，
案經再審被告調查，以曾某自七十九年為再審原告技術顧問，平時人在何處，再審原
告不清楚，每個月不定時來公司二、三次，有時是其路過順道來訪，有時是再審原告
打電話叫他來，故無出勤、工作等資料，每月固定技術顧問費一萬五千元，認其自加
保之日起，並非受僱於再審原告實際從事工作之專任員工。乃以八十二年十一月十一
日勞承字第九九六五七號函，依勞工保險條例第二十四條規定，自其加保日起取消其
被保險人資格，所請診療費用，不予給付，曾某之子曾賢忠不服，申請審議遭駁回後
，訴經台灣省政府訴願決定：「原處分撤銷，由原處分機關查明另為處分。」嗣再審
被告派員調查，仍認曾某非為再審原告之專任員工，以八十三年八月卅一日勞承字第
六○四一一八七號函，取消其被保險人資格。再審原告不服，申經審議、訴願及再訴
願，均遭駁回，遂提起行政訴訟。經原判決認以：勞工保險條例第二十四條規定「投
保單位故意為不合本條例規定之人員辦理參加保險手續，領取保險給付者，保險人應
依法追還，並取消該被保險人之資格。」同條例施行細則第二十五條第一項規定「依
本條例第六條第一項第一款至第五款及第八條第一項第一款、第二款規定加保者，以
專任員工為限。」又「勞工保險條例施行細則第二十三條（修正第二十五條）所稱『
專任』員工，係指受僱勞工於僱用單位之工作時間內全部在僱用單位服務或受僱用單
位之支配於室外服務，並依規定支領全部時間之報酬者而言。」復為行政院勞工委員
會七十七年八月四日台七十七勞保二字第一六七三六號函釋有案。查本件被保險人曾
慶樹（以下稱被保險人）於七十九年三月一日由原告申報參加勞工保險，揆諸原處分
卷附原告代表人八十二年九月二十五日出具之說明書記載「曾慶樹自年起（到職時
日期記不清楚）為本公司技術顧問，平時其人在何處本公司不清楚均不必到公司來，
每個月不定時來公司二、三次，有時是他路過順道來訪，有時是本公司打電話叫他來
，平時以電話連絡，無出勤、工作等資料，每月固定技術顧問費一五、○○○元．．
．」云云，顯示被保險人並非於原告工作時間內全部在原告處服務或受原告支配於室
外服務，並依規定支領全部時間報酬之專任員工．．．從而被告處分自其七十九年三
月一日起取消曾某被保險人資格，並否准所請，揆諸首揭法條意旨，並無不合等因，
乃駁回本件再審原告在前程序之訴。再審原告旋以原判決適用之勞工保險條例施行細
則第二十五條第一項「依本條例第六條第一項第一款至第五款及第八條第一項第一款
、第二款規定加保者，以專任員工為限。」之規定牴觸憲法，聲請司法院作成釋字第
四五六號解釋。茲於該解釋八十七年六月五日公布後之二個月內（八十七年七月二十
七日）再審原告依行政訴訟法第二十八條第一款之規定對原判決提起再審，揆諸首揭
說明，即屬有據。本件被保險人曾慶樹縱非再審原告之專任員工，惟是否符合為被保
險人資格，所請診療費用，應否給付，必須重行核定。爰將原判決廢棄，並將再訴願
決定、訴願決定及原處分均撤銷，由再審被告重新核定後另為適法之決定。
據上論結，本件再審之訴為有理由，爰依行政訴訟法第三十三條、第二十六條前段、
民事訴訟法第五百零五條判決如主文。
中    華    民    國     八十七      年     十二     月     二十四      日
                    行 政 法 院 第 二 庭
                                審 判 長 評  事      徐  樹  海
                                         評  事      吳  明  鴻
                                         評  事      彭  鳳  至
                                         評  事      黃  合  文
                                         評  事      林  茂  權
右  正  本  證  明  與  原  本  無  異
                                         法院書記官  蘇  金  全
中    華    民    國     八十七      年     十二     月      三十       日
